【裁判字號】    88,訴,156
【裁判日期】    890502
【裁判案由】    侵權行為損害賠償
【裁判全文】
臺灣高等法院民事判決  八十八年度訴字第一五六號
    原      告  乙○○
                丙○○
    訴訟代理人  葉德輝
    被      告  甲○○    住花.
    訴訟代理人  沈協誠
右當事人間損害賠償事件，本院判決如左：
    主      文
被告應給付原告乙○○新台幣壹拾陸萬壹仟貳佰貳拾陸元，原告丙○○新台幣萬貳
仟陸佰柒拾貳元，並均自民國八十八年六月五日起至清償日止按年息百分之五計算之
利息。
原告其餘之訴駁回。
訴訟費用由被告負擔五分之一，餘由原告負擔。
    事      實
甲、上訴人方面：
一、聲明：(一)被告應給付原告乙○○新台幣（下同）九十五萬九千三百六十四元、丙
    ○○八萬二千六百九十元，及均自起訴狀繕本送達翌日起至清償日止，按年息百
    分之五計算之利息。
二、陳述略以：
    (一)原告於民國（下同）八十七年七月十四日上午由三芝往淡水方向，經淡金路三
      段一五九號前，被告駕自用小客車無不能注意情事而疏於注意，直接跨越雙黃
      線左轉至對方車道致撞傷原告二人，交通事故鑑定委員會鑑定被告應負全責，
      並經鈞院駁回被告刑事上訴。
    (二)乙○○部分：髖骨脫臼斷裂，請求賠償九十五萬九千三百六十四元。
      1.醫療損失：
        (1)醫藥費：二萬一千三百六十四元。
        (2)看護費：每日二千元（上午八時至下午七時計十一個小時），計五萬二千
          元。
        (3)複診費：每次一千二百元（含醫藥費每回二百餘至七百餘元、車資每趟六
          百元），二十次，計二萬四千元。
        (4)療養中藥費：為加強恢復能力，經醫師指示，計二萬元。無收據。
        (5)一年後取鋼釘之醫療看護費：含醫藥費二萬（比照開刀時支出）、看護費
          二萬四千元（每日二千元，二十天，無法下床行動，需要之）、什支、車
          資、工作損失（因本事故而生），共計五萬元。
      2.工作及勞動能力損失：
        (1)工作損失：每月薪資二萬二千元，留職停薪六個月，計十三萬二千元。證
          明書有公司關防及負責人蓋章。五、六月扣繳憑單係五月十日至七月九日
          之薪資，七月十日至十三日改以慰問金二萬元給付之。
        (2)勞動能力損失：每月減少二千元，以十五年計三十六萬元。
      3.精神慰撫金：三十六萬。被告應負全部責任，另原告被判定不能當兵，終身
        不得劇烈運動並十餘年後須換人工關節。
    (三)丙○○部分：臉上留疤、腳踝肌裂見骨，請求賠償八萬二千六百九十元。與乙
      ○○均戴安全帽，未超速。
      1.醫療損失：
        (1)醫療費：二千九十元。
        (2)換藥車資：每回六百元，計六次，共三千六百元。
        (3)療養中藥費：五千元。
      2.工作損失：每日一千二百元，無法上班十天（七月十四日至二十四日），計
        一萬二千元。
      3.精神慰撫金：臉部留疤難以完全回復，請求六萬元。
    兩人共計一百零四萬二千零五十四元。
三、證據：行車事故鑑定意見書一件、診斷證明書二件、乙○○住院期間醫療費單據
    四件、看護費收條一件、複診醫療收據六件、財產損失單據二件、工作損失證明
    書二件及離職證明書一件、證明書一件、兵役體位降等證明書及役男判定體位結
    果通知書各一件、丙○○醫療單據五件（以上均為影本）。
乙、被上訴人方面：
一、聲明：原告之訴駁回。
二、陳述略以：
    (一)賠償數額以現在實際損害為準，並與原因事實間需有相當因果關係。
    (二)乙○○部分：
      1.醫療損失：
        (1)醫藥費：無爭執。
        (2)看護費：看護憑據為私人開立（疑與乙○○字跡相同），非院方或護佐人
          力公司所開具。
        (3)複診費：複診證明僅六次，每回僅一百五十元，車資六百元，請求顯屬過
          高；車資非必要支出。
        (4)療養中藥費：無中藥為輔助醫療之診斷書證，無支出證明。
        (5)一年後取出鋼釘之醫療看護費：取出鋼釘是否需看護有疑義，什支、車資
          非實體損害賠償，工作損失重複請求。
      2.工作損失及勞動損失：
        (1)乙○○當時係學生，無任職可能，且未提出參加勞健保就業事實之證明，
          公司證明書字跡與乙○○相同，扣繳憑單及證明書真實性可議。任工程公
          司監工依法有勞基法適用，公司何不依法請求傷殘給付而自付二萬元慰問
          金？
        (2)原告需復健，未達傷殘程度，不能當兵不代表傷殘；診斷書僅載「不宜劇
          烈運動」，非終身不能跑跳「劇烈運動」。本請求為期待利益，非所受損
          害。應取得傷殘證明，依勞工傷殘等級給付比率請求給付，原告未提證明
          。
      3.精神慰撫金：鑑委會認定原告與有過失，主張過失相抵。
    (三)丙○○部分：未戴安全帽，受傷肇因乙○○飆馳快車道，過失責任應由乙○○
      負責。
丙、本院依職權函馬偕紀念醫院查乙○○傷害之勞工傷殘標準等級。
      理      由
一、原告起訴主張：原告乙○○於民國八十七年七月十四日上午七時三十分許，駕駛
    重型機車，附載原告丙○○，由三芝往淡水方向行駛，途經淡金路三段一九五號
    前，被告駕駛自用小客車，在無不能注意之情形下，竟疏於注意，違反交通規則
    ，自淡水往三芝方向，直接跨越雙黃線左轉至伊等車道，撞傷伊等二人。被告業
    經判處過失傷害罪刑確定在案。爰依侵權行為之法律關係，請求判令被告應分別
    賠償原告乙○○、丙○○新台幣（下同）九十五萬九千三百六十四元、八萬二千
    六百九十元，並均自起訴狀繕本送達翌日起至清償日止按年息百分之五計算之利
    息等語。被告則以：原告請求賠償之數額過高，又原告均未戴安全帽，亦與有過
    失，應予過失相抵等語資為抗辯。
二、原告主張之前開事實，業經原告乙○○、丙○○於刑事案件偵審中指訴綦詳，並
    有道路交通事故調查表在卷可憑（見偵查卷第十八頁）。而乙○○及其所附載之
    丙○○分別因此車禍受有右髖關節骨折併脫臼、頭部外傷等傷害，及頭部外傷、
    臉部擦傷、右踝挫傷併裂傷等傷害，復有馬偕紀念醫院所出具之診斷證明書二紙
    附卷可稽（見偵查卷第十一、十二頁）。自堪信為真實。
三、按汽車在劃有分向限制線之路段不得駛入來車之車道內，道路交通安全規則第九
    十七條第二款定有明文，而道路交通安全規則第九十七條雖係就汽車行駛雙向二
    車道所為之規定，然該條文實係就汽車於雙向車道之行進所為之規定，故對於雙
    向四車道亦應有其適用。被告為汽車駕駛人，自應注意及此，而前開肇事路段劃
    有行車分向限制線，有道路交通事故調查報告表在卷足憑，被告甲○○駕車行經
    前開路段，竟貿然跨越分向限制線左轉，為其所自承（見偵查卷第四頁反面、第
    二十二頁反面、第一審刑事卷第十九頁正面），而依當時情形，晴天、日間自然
    光、路面柏油、乾燥、無缺陷、視距良好等一切情狀，並無不能注意之情事，其
    竟跨越行車分向限制線左轉，致撞及被害人乙○○、丙○○、揆諸前開規定，被
    告應負過失責任甚明。次查機器腳踏車駕駛人及附載座人，應戴安全帽，道路交
    通管理處罰條例第三十一條第三項著有明文。本件原告乙○○騎前開機車行駛於
    內側快車道上，為其所自承，又乙○○與其附載之丙○○均未戴安全帽，復經被
    告指述明確（見偵查卷第四頁背面），且有肇事事故調查表在卷可憑，原審及本
    院刑事庭均為同一認定。原告所稱伊等均戴安全帽云云，自非可採。故原告乙○
    ○、丙○○就本件車禍之發生亦屬與有過失，然被告之過失責任並不因原告與有
    過失而解免。被告自應負侵權行為責任。
四、按因故意或過失，不法侵害他人之權利者，負損害賠償責任。又不法侵害他人之
    身體或健康者，對於被害人因此喪失或減少勞動能力或增加生活上之需要時，應
    負損害賠償責任。民法第一百八十四條、第一百九十三條第一項定有明文。爰就
    原告請求之賠償數額准駁如下：
    甲、乙○○部分：
      1.醫療費用部分：原告主張受傷後計支出醫療費用二一、三六四元，業據提出
        馬偕醫院醫療收據九張為證，並為被告所不爭執，同意支付（見本院卷第八
        八頁）。此部分之請求，自應准許。
      2.看護費用部分：原告主張因受傷，無法行動，聘僱蔣莉珠看護，計支出看
        護費用五二、０００元，業據提出收據乙張為證，並經證人蔣莉珠於本院作
        證屬實（見本院卷第二十七頁）。惟原告嗣於本院言詞辯論時稱：伊實際支
        出為四萬三千元（見本院卷第八八頁）。自以此為準。原告在四萬三千元範
        圍內之請求，應予准許。逾此部分則不應准許。被告指摘看護費過高云云，
        自非可採。
      3.複診費用部分：經核原告於本院所提出之六張醫療單據，除八十八年八月廿
        五日支付之三百七十元非屬重複，應予准許外，其餘單據與以前醫療費用所
        提者相同，為重複請求，應予剔除。至於車資，因原告受傷，無法行動，需
        車代步，乃增加生活上之需要費用，固應准許。惟查原告所提僅有六張單據
        ，即來回六趟，每次以六百元（台北－淡水）計，原告可請求之車資費用為
        三六、０００元，此部分之請求，應予准許。逾此部分則難予准許。
      4.中藥部分，查無醫師處方，亦無收據，此部分之請求不應准許。
      5.年後取出鋼釘等費用部分：按將來醫療費應解為係被害人為回復健康所必需
        之支出，得請求加害人預先支付。原告請求取出鋼釘所需費用二萬元（見本
        院卷第三十二頁），衡之原開刀時支出之醫療費已逾貳萬壹仟餘元以觀，尚
        符情理，此部分之請求，應予准許。至於將來之看護費用二萬四千元及其他
        什支、車資等，尚未實際支出，且無確切證據證明尚需該部分之支出，此部
        分請求不應准許。
      6.工作損失部分：原告主張每月工作收入二萬二千元，計六個月無法工作，工
        作損失計一三、二００元，業據提出證明書一紙，扣繳憑單一紙為證，並有
        馬偕醫院之覆函在卷可憑（見本院卷第七十二頁），此部分之請求，自屬有
        據，應予准許。被告空言否認此部分請求，亦不足採。
      7.勞動能力損失部分：查原告僅為不能從事劇烈運動，但尚未達傷殘程度，有
        馬偕醫院上開覆函在卷可憑，自尚未達喪失或減少勞動能力之程度。此部分
        之請求，尚乏依據，難予准許。
      8.精神慰藉金部分：按被害人對於非財產上之損害，得請求賠償，法有明文。
        茲審酌原告脫臼，需製鋼釘，不能服兵役，精神上非常痛苦及兩造均為單
        親家庭，收入不豐與其教育程度，身分地位等情況，認精神慰藉金之損害以
        十萬元為適當。逾此部分之請求，應予駁回。
    乙、丙○○部分：
      1.醫療費用部分：原告主張受傷後計支出醫療費用二、０九０元，業據提出馬
        偕醫院醫療收據五張為證，並為被告所不爭執，且同意支付（見本院卷第八
        八頁），此部分之請求，自應准許。至於療養中藥五千元部分，無醫師處分
        ，亦無收據，此部分之請求，難予准許。又其換藥車資三千六百元部分，因
        其受傷情節輕微，無須以車代步，且無收據，此部分之請求，亦難准計。
      2.工作損失部分：原告主張療養中無法上班，工作損失十天計一萬二千元，並
        未提出無法工作之證據，此部分所請，難予准許。
      3.精神慰藉金部分：爰審酌原告身為少女，臉部傷疤，難以完全恢復，精神上
        非常痛苦，及兩造之身分、地位、教育程度、經濟狀況等一切情狀，認精神
        慰藉金之損害以四萬元為適當，逾此範圍之請求，不應准許。
    綜上所述，被告應給付原告乙○○之賠償額為二十萬一千五百三十二元（21,362
    +43,000+370+3,600+20,000+13,200+100,000=20.532），應給付原告丙○○之賠
    償額為四萬二千零九十元（2,090+40,000=42,090 ）。
五、按損害之發生或擴大，被害人與有過失者，法院得減輕賠償金額或免除之，民法
    第二百十七條著有明文。經查：原告乙○○、丙○○均未戴安全帽，致因本件車
    禍而受傷，其等就損害之發生與擴大與有過失其明，自應適用民法第二百十七條
    過失相抵之規定，予以減輕賠償金額。茲斟酌兩造過失情節之輕重，認原告應負
    過失責任為百分之二十。從而，原告乙○○得請求之賠償金額為十六萬一千二百
    二十六元（角以下四捨五入）。原告丙○○得請求之賠償金額為三萬三千六百七
    十二元。
六、綜上，原告依侵權行為之法律關係，請求被告分別給付原告乙○○、丙○○新台
    幣十六萬一千二百二十六元、三萬二千六百七十二元，並均自起訴狀繕本送達翌
    日即八十八年六月五日起至清償日止按年息百分之五之利息，洵屬正當，應予准
    許。至逾此部分之請求，並非正當，無從准許。
七、據上論結，原告之訴為一部有理由，一部無理由，依民事訴訟法第七十九條但書
    、第八十五條第一項前段判決如主文。
中      華      民      國    八十九    年      五      月      二      日
                                      臺灣高等法院民事第十庭
                                          審判長法  官  林  敬  修
                                                法  官  黃  騰  耀
                                                法  官  劉  勝  吉
右正本係照原本作成。
不得上訴。
中      華      民      國    八十九    年      五      月      五      日
                                                書記官  李  翠  齡


司法院資訊處製作；財團法人民間司法改革基金會備份。
